【裁判字號】    99,撤緩,159
【裁判日期】    990730
【裁判案由】    聲請撤銷緩刑
【裁判全文】
臺灣板橋地方法院刑事裁定             99年度撤緩字第159號
聲  請  人  臺灣板橋地方法院檢察署檢察官
受  刑  人  甲○○
上列聲請人因受刑人犯詐欺案件，聲請撤銷緩刑之宣告（99年度
執聲字第2094號），本院裁定如下：
    主  文
聲請駁回。
    理  由
一、聲請意旨略稱：因受刑人甲○○前因犯詐欺案件，前經臺灣
    桃園地方法院以98年度審簡字第197 號（偵查案號：臺灣桃
    園地方法院檢察署97年度偵字第19964 號）判處有期徒刑5
    月，緩刑2 年，於民國98年6 月29日確定在案（下稱前案）
    。惟受刑人於緩刑期前即96年10月4 日、97年2 月29日、97
    年6 月27日（聲請書誤載為97年6 月17日）15時許，明知其
    所販售之自用小客車曾遭撞擊而有多處焊接或原為計程車之
    事實，基於意圖為自己不法之所有，分向被害人黃建翔、李
    慶釧、程洲堂三人隱瞞車況，致該三人陷於錯誤，簽訂買賣
    契約並交付價金且完成過戶手續，另犯詐欺罪，經本院於99
    年1 月28日以98年度訴字第2125號判處得易科罰金之有期徒
    刑1 年（分別宣告得易科罰金之有期徒刑5 月、5 月、5 月
    ，應執行有期徒刑1 年），並於99年3 月5 日確定（下稱後
    案）。受刑人上開犯行，足認其不知悔悟自新，原宣告之緩
    刑難收其預期效果，而有執行刑罰之必要，合於刑法第75條
    之1 第1 項第1 款所定得撤銷緩刑宣告之原因，依刑事訴訟
    法第476 條規定聲請撤銷前述緩刑之宣告等語。
二、按「受緩刑之宣告，而有下列情形之一者，撤銷其宣告：…
    (二)緩刑前因故意犯他罪，而在緩刑期內受逾6 月有期徒刑之
    宣告確定者。前項撤銷之聲請，於判決確定後6 月以內為之
    。」、「受緩刑之宣告而有下列情形之一，足認原宣告之緩
    刑難收其預期效果，而有執行刑罰之必要者，得撤銷其宣告
    ：(一)緩刑前因故意犯他罪，而在緩刑期內受6 月以下有期徒
    刑、拘役或罰金之宣告確定者。」刑法第75條第1 項第2 款
    、第75條之1 第1 項第1 款分別定有明文。又刑法第74條第
    1 項所謂受2 年以下有期徒刑、拘役或罰金之宣告，係指宣
    告之本刑而言，並不包括減刑之宣告，此有最高法院65年度
    第一次刑庭庭推總會議決議(一)、78年度臺非字第132 號判決
    意旨可資參照；而第75條與第74條既同屬於緩刑章之規定，
    且條文用語均為「刑之宣告」，目的皆在於考量緩刑適當性
    ，無論依文義解釋或體系解釋，二者自應為相同之解釋，始
    符合體系價值之一貫與完整，從而刑法第75條第1 項第2 款
    規定之「刑之宣告」，應係指宣告之本刑。另再依刑法第75
    條於94年02月02日修正理由以：「按緩刑制度係為促使惡性
    輕微之被告或偶發犯、初犯改過自新而設，如於緩刑期間、
    緩刑前故意犯罪，且受不得易科罰金之有期徒刑以上刑之宣
    告確定者（意即應入監服刑），足見行為人並未因此而有改
    過遷善之意，此等故意犯罪之情節較諸增訂第75條之1 『得
    』撤銷之原因為重，不宜給予緩刑之寬典，而有「應」撤銷
    緩刑宣告之必要。至於有上開情形，而受可易科罰金之有期
    徒刑刑之宣告者，因犯罪情節較輕，以此列為『應撤銷』緩
    刑之事由，似嫌過苛，爰改列為第75條之1 『得撤銷』緩刑
    之事由，以資衡平」等語；及考以98年5 月19日關於刑法第
    75 條 、第75條之1 之修正理由為：「依本法第41條第3 項
    之規定，受6 月以下有期徒刑或拘役之宣告而不得易科罰金
    者，亦得易服社會勞動。此類案件既可無庸入監執行，故於
    緩刑之效果，應與受得易科罰金之案件相同，成為修正條文
    第75條之1 得撤銷緩刑之事由，而非本條應撤銷緩刑之事由
    。又不得易科罰金或不得易服社會勞動之案件皆係受逾6 月
    有期徒刑之宣告，爰修正第1 項各款。」、「依本法第41條
    第3 項之規定，受6 月以下有期徒刑或拘役之宣告而不得易
    科罰金者，亦得易服社會勞動。此類案件既可無庸入監執行
    ，故於緩刑之效果，應與受得易科罰金之案件相同，成為本
    條得撤銷緩刑之事由。又得易科罰金或易服社會勞動之案件
    皆係受六月以下有期徒刑之宣告，爰修正第1 項第1 款及第
    2 款。」觀之，刑法第75條第1 項第2 款、第75條之1 第1
    項第1 款關於關於應撤銷、得撤銷緩刑事由之區別標準，應
    係是否必須執行6 月以上有期徒刑，且不得易科罰金或易服
    社會勞動甚明；亦即依刑法第75條之規定撤銷緩刑者，應以
    逾6 月有期徒刑宣告而應入監服刑者，因行為人並未因此而
    有改過遷善之意，不宜給予緩刑之寬典，才有「應」撤銷緩
    刑宣告之必要。準此，本件受刑人雖於後案受多次有期徒刑
    6 月以下易科罰金之刑之宣告，上揭3 罪應執行之刑已逾有
    期徒刑6 月，惟依前揭說明，刑法第75條之1 第2 款規定「
    在緩刑期內受逾6 月有期徒刑之宣告確定者」應係指所宣告
    之本刑而言，且其應執行刑部分依刑法第41條第3 項、第8
    項規定，亦仍得易科罰金，法律上同具「可無庸入監執行」
    之基礎，自非同法第75條「應撤銷」類型，而應屬刑法第75
    條之1 「得撤銷」之範疇，先予指明。
三、次按受緩刑之宣告，於緩刑期前因故意犯他罪，而在緩刑期
    內受得易科罰金之有期徒刑、拘役或罰金之宣告確定，足認
    原宣告之緩刑難收其預期效果，而有執行刑罰之必要者，得
    撤銷其宣告，刑法第75條之1 第1 項第1 款固定有明文。惟
    被告受緩刑宣告後，如欲撤銷其緩刑宣告，除需被告合於刑
    法第75條之1 第1 項所規定之4 款法定事由外，尚須以「足
    認原宣告之緩刑難收其預期效果，而有執行刑罰之必要者」
    ，法院始得依職權裁量撤銷之。即本條採用裁量撤銷主義，
    賦予法院撤銷與否之權限，特於第1 項規定實質要件為「足
    認原宣告之緩刑難收其預期效果，而有執行刑罰之必要」，
    供作審認之標準。亦即於上揭「得」撤銷緩刑之情形，法官
    應依職權本於合目的性之裁量，妥適審酌被告所犯前後數罪
    間，關於法益侵害之性質、再犯之原因、違反法規範之情節
    是否重大、被告主觀犯意所顯現之惡性及其反社會性等情，
    是否已使前案原為促使惡性輕微之被告或偶發犯、初犯改過
    自新而宣告之緩刑，已難收其預期之效果，而確有執行刑罰
    之必要，此與刑法第75條第1 項所定2 款要件有一具備，即
    毋庸再行審酌其他情狀，應逕予撤銷緩刑之情形不同，亦併
    予敘明。
四、經查，受刑人甲○○前於97年7 月2 日因犯詐欺案件，經臺
    灣桃園地方法院以98年度審簡字第197 號判處有期徒刑5 月
    ，緩刑2 年，於98年6 月29日確定；復於前案之緩刑期前即
    96年10月4 日、97年2 月29日、97年6 月27日另犯詐欺等罪
    ，於前案之緩刑期內經本院於99年1 月28日以98年度訴字第
    2125號判處有期徒刑5 月、5 月、5 月，應執行有期徒刑1
    年，並於99年3 月5 日確定等情，有上開二案判決書各1 份
    及臺灣高等法院被告前案紀錄表1 份附卷可憑，顯見受刑人
    緩刑期前因故意犯他罪，而在緩刑期內受6月以下有期徒刑
    之宣告確定，合於刑法第75條之1第1項第1款之撤銷緩刑事
    由無疑。然刑法緩刑制度係為促進惡性輕微之被告或偶發犯
    、初犯利於改過自新而設，刑法第75條之1又已課予法院裁
    量之義務，已如前述，則受刑人雖合於上開要件，然是否已
    足認前案緩刑宣告難收其預期效果，而有執行刑罰之必要，
    仍須衡酌相關情況決定之。從而本院衡諸受刑人前後兩案所
    犯，雖均係刑法第339條第1項之詐欺取財罪，然其前案所犯
    之詐欺行為，與後案第三次詐欺行為之時間相近，四次詐欺
    取財之犯罪手法亦屬相似，本可合併審理，惟因不同被害人
    提告分別繫屬於不同法院，而前後經本院及臺灣桃園地方法
    院判決確定，但考量被告在前案、後案均坦承犯行，態度良
    好，且前案、後案所犯之詐欺犯行，皆已與被害人達成民事
    和解，此有兩份判決書可稽，如原於同一件案件中合併審理
    其四次詐欺犯行，其全部犯行獲得法院宣告緩刑之機率非低
    ，惟因分別繫屬於不同法院，致後判決之後案無法再宣告被
    告緩刑，惟此究非因受刑人有何難收緩刑之效。況受刑人於
    前案經宣告緩刑後，亦已依所附之條件按期支付和解金，足
    見受刑人在受緩刑宣告前、後，即為求改過自新而有彌補之
    舉，其主觀顯現之反社會性非重，不足認定所宣告之緩刑難
    收其預期之效果，而有執行刑罰之必要。此外，聲請人亦未
    敘明有何具體事證足認受刑人原宣告之緩刑難收其預期效果
    ，有執行刑罰之必要，而符合現行刑法第75條之1所定得撤
    銷緩刑宣告之規定。職是之故，本院認尚無足認定原宣告之
    緩刑難收其預期效果，而有執行刑罰之必要，故檢察官聲請
    撤銷緩刑之宣告，容難認有據，應予駁回。
五、依刑事訴訟法第220 條，裁定如主文。
中    華    民    國    99    年    7     月    30    日
                  刑事第二十庭  法  官  邱景芬
以上正本證明與原本無異
如不服本裁定應於送達後5日內向本院提出抗告狀
                                書記官  周百川
中    華    民    國    99    年     8    月     3    日

司法院資訊處製作；財團法人民間司法改革基金會備份。
